臺灣臺東地方法院刑事判決　　　　　　　 99年度訴字第279號
公　訴　人　臺灣臺東地方法院檢察署檢察官
被　　　告　賴榮祥
指定辯護人　吳漢成律師
上列被告因詐欺案件，經檢察官提起公訴（99年度偵字第138號
），本院判決如下：
    主  文
賴榮祥共同意圖為自己不法之所有，以詐術使人將本人之物交付
，累犯，處有期徒刑捌月，減為有期徒刑肆月，如易科罰金，以
銀元佰元即新臺幣玖佰元折算壹日。
    犯罪事實
一、賴榮祥曾於民國88年間因竊盜案件，經臺灣臺中地方法院以
    88年度易字第2951號判決判處有期徒刑4月確定，而於89年9
    月1日執行完畢，詎其不知悔改，明知其經濟狀況惡劣，並
    無購買汽車及償還汽車貸款之意思，猶與真實姓名年籍不詳
    綽號「阿田」之成年男子基於意圖為自己不法所有而詐欺取
    財之犯意聯絡及行為分擔，由綽號「阿田」之成年男子允以
    免費餐飲之代價，覓得智識程度不高之賴榮祥同意充當人頭
    向金融機構申辦汽車貸款，由賴榮祥先後於如附表所示時間
    ，分別在臺中市○○路○段37之1號之臺中公園、臺中市○○
    路172號之臺中後火車站附近經營之泡沫紅茶店，以購買車
    牌號碼E9-8287號自小客車供已代步使用為由，向誠泰商業
    銀行股份有限公司（現已合併為臺灣新光商業銀行股份有限
    公司，以下仍稱為誠泰商業銀行）辦理汽車貸款，事先填具
    如附表編號1至2所示之誠泰銀行汽車借款申請書、借款契約
    書，並在如附表編號3所示業已填載票面金額為新臺幣（下
    同）380,000元、發票日為91年7月30日等本票必要記載事項
    之本票之發票人欄簽名，綽號「阿田」之成年男子則另基於
    行使偽造私文書之犯意，未經鄭麗珠之同意或授權，事先利
    用不知情且無犯罪故意之真實姓名年籍不詳之成年刻印師傅
    ，偽刻「鄭麗珠」之印章（未扣案），擅自以「鄭麗珠」之
    名義，接續在該誠泰銀行汽車借款申請書及借款契約書上偽
    造「鄭麗珠」之署名3枚及印文11枚，藉以完成表彰「鄭麗
    珠」本人願意擔任該筆貸款之連帶保證人意旨之私文書，復
    為達同一向金融機構申辦汽車貸款之目的，另基於意圖供行
    使之用而偽造有價證券之犯意，在如附表編號3所示本票之
    共同發票人欄上接續偽造「鄭麗珠」之署名1枚及印文3枚，
    藉以完成表彰「鄭麗珠」本人與賴榮祥共同簽發並負擔該本
    票上所載債務意旨之如附表編號3所示本票1紙（均未扣案）
    ，復將之持向不知情之誠泰商業銀行成年承辦人員收執供作
    借款擔保而行使之，佯以賴榮祥本人有意購買汽車供已代步
    使用，而鄭麗珠願意擔任該筆借款之連帶保證人云云，致使
    不知情之成年承辦人員陷於錯誤，誤認賴榮祥資力及償債能
    力良好，並已覓得連帶保證人擔保其清償能力，旋於91年7
    月30日核准撥付該筆款項至上開借款契約書所約定由龍輝汽
    車商行負責人劉炳志在臺中市第二信用合作社中和分社所開
    立之帳號為00000000000000號帳戶內，以此方式詐得現金
    380,000元，購得之汽車則交由綽號「阿田」之成年男子使
    用處置，足以生損害於真正名義人鄭麗珠、誠泰商業銀行對
    於金融交易管理及個人信用評估之正確性。嗣因誠泰商業銀
    行屢次向原即無資力之賴榮祥及不知情之鄭麗珠催討債務未
    果，始悉受騙。
二、案經臺灣新光商業銀行股份有限公司訴由臺灣臺中地方法院
    檢察署呈請臺灣高等法院檢察署檢察長核轉臺灣臺東地方法
    院檢察署檢察官偵查起訴。
    理  由
一、按被告以外之人於審判外之言詞或書面陳述，除法律有規定
    者外，不得作為證據，刑事訴訟法第159條第1項定有明文。
    經查：
（一）復按被告以外之人於偵查中向檢察官所為之陳述，除顯有
      不可信之情況者外，得為證據，刑事訴訟法第159條之1第
      2項定有明文。考其立法意旨，被告以外之人於偵查中向
      檢察官所為之陳述，性質上固屬傳聞證據，惟檢察官代表
      國家偵查犯罪、實施公訴，依法有訊問被告、證人及鑑定
      人之職權，證人、鑑定人且須具結，而實務運作時，偵查
      中檢察官向被告以外之人所取得之陳述，原則上均能遵守
      法律規定，不致違法取供，其可信性極高，為兼顧理論與
      實務，除顯有不可信之情況者外，得為證據。又刑事被告
      之詰問權，係指訴訟上被告有在審判庭盤詰證人之權利；
      偵查中檢察官訊問證人，旨在蒐集被告犯罪證據，以確認
      被告嫌疑之有無及內容，與審判中透過當事人之攻防，經
      由詰問程序調查證人以認定事實之性質及目的有別。偵查
      中辯護人僅有在場權及陳述意見權，此觀同法第245條第2
      項前段之規定甚明；檢察官訊問證人並無必須傳喚被告使
      其得以在場之規定，同法第248條第1項前段規定「如被告
      在場者，被告得親自詰問」，故祇要被告在場而未經檢察
      官任意禁止者，即屬已賦予其得詰問證人之機會，被告是
      否親自詰問，在所不問；同條第2項前段規定「預料證人
      於審判時不能訊問者，應命被告在場」，就訊問證人時應
      否命被告在場，則委之於檢察官之判斷。凡此，均尚難謂
      係檢察官訊問證人之程序必須傳喚被告使其得以在場之規
      定，自不發生在偵查中應行交互詰問（或經被告為反對詰
      問）之問題。況此未經被告詰問之被告以外之人於偵查中
      向檢察官所為之陳述，被告於審判中非不得放棄對原供述
      人之反對詰問權，同法第288條第2項前段規定「審判長對
      於準備程序中當事人不爭執之被告以外之人之陳述，得僅
      以宣讀或告以要旨代之」，即明斯旨。從而，該未經被告
      詰問之被告以外之人於偵查中向檢察官所為之陳述，依同
      法第159條第1項、第159條之1第2項之規定，除顯有不可
      信之例外情況外，原則上為「法律規定得為證據」之傳聞
      例外，依其文義解釋及立法理由之說明，並無限縮於檢察
      官在偵查中訊問證人之程序，應已給予被告或其辯護人對
      該證人行使反對詰問權者，其陳述始有證據能力之可言。
      然為未經完足調查之證據。當事人對於詰問權既有處分之
      權能，則此項詰問權之欠缺，非不得於審判中由被告行使
      以補正，而完足為經合法調查之證據。又同法第159條之1
      第2項所謂顯有不可信之情況，既涉證據能力有無之判斷
      ，應指證人等被告以外之人陳述時，外在環境是否存在顯
      然足以影響其意思自由之不當外力及陳述之人是否對於所
      言之法律效果顯然存有誤解而言，尚不包含偵查中檢察官
      訊問證人，未經被告親自詰問，或因被告不在場而未給予
      其詰問之機會者，亦不包括對於證人等供述內容憑信性等
      證據證明力評價之判斷，亦即指該不可信情形甚為顯著了
      然者為限，此固非以絕對不須經調查程序為條件，然須從
      卷證本身，綜合訊問時之外部情況，例如是否踐行偵查中
      調查人證之法定程序等，為形式上之觀察或調查，即可發
      現，無待進一步為實質調查之情形而言，否則即將證據能
      力與有待法院綜合全辯論意旨及調查證據所得而依法認定
      之證明力判斷混為一談（最高法院98年度臺上字第7832號
      、第6449號、97年度臺上字第1655號、第405號及96年度
      臺上字第5684號判決要旨可資參照）。經查，證人即告訴
      代理人邱俊偉、誠泰商業銀行汽車貸款之承辦業務員劉明
      達及龍輝汽車商行負責人劉炳志先後於偵查中向檢察官所
      為之證言（見中他卷第23至25頁、中偵卷第7至8、13至14
      頁），均經檢察官諭知證人有具結義務及偽證處罰，並命
      渠等立於證人地位朗讀結文，供前具結擔保證言之真實性
      後，分別於檢察官面前出於自由意識而完整、連續陳述各
      自親身經歷，並於訊畢交付閱覽而經渠等簽名，且依筆錄
      之記載並無不能自由陳述或其他非法、不當之取證情形，
      核無顯不可信之情形，觀諸被告賴榮祥及其指定辯護人於
      本院準備程序及審判期日中均不爭執其證據能力，迄今亦
      未具體指明上開證言有何顯不可信之情況，是依刑事訴訟
      法第159條之1第2項之規定，應認均有證據能力。又被告
      及其辯護人於本院言詞辯論審判期日均表示毋須聲請傳喚
      上開證人到庭對質詰問，亦無證據再行請求調查，堪認係
      積極或消極捨棄其就上開證人對質詰問權之行使。再上開
      證人之偵訊筆錄於本院審理時，業經本院逐一提示並告以
      要旨，使當事人及辯護人均能澈底瞭解該等證據之形貌或
      內容、意涵後，分別由檢察官、被告及其辯護人逐一表示
      意見而為充分之辯論，此有本院100年6月30日審判筆錄在
      卷可按。準此，上揭證人於檢察官面前所為之陳述均有證
      據能力，並經本院合法調查，引用渠等證詞作為證據自屬
      適當，均得採為認定被告本案犯罪事實存否之證據。
（二）末按被告以外之人於審判外之陳述，雖不符同法第159條
      之1至第159條之4之規定，而經當事人於審判程序同意作
      為證據，法院審酌該言詞陳述或書面陳述作成時之情況，
      認為適當者，亦得為證據；又當事人、代理人或辯護人於
      法院調查證據時，知有第159條第1項不得為證據之情形，
      而未於言詞辯論終結前聲明異議者，視為有前項之同意，
      刑事訴訟法第159條之5定有明文。考其立法意旨在於傳聞
      證據未經當事人之反對詰問予以核實，原則上先予排除。
      惟若當事人已放棄反對詰問權，於審判程序中表明同意該
      等傳聞證據作為證據；或於言詞辯論終結前未聲明異議，
      基於尊重當事人對傳聞證據之處分權，及證據資料愈豐富
      ，愈有助於真實發見之理念，且強化言詞辯論主義，使訴
      訟程序得以順暢進行，上開傳聞證據亦均具有證據能力。
      而所謂「審酌該陳述作成時之情況，認為適當」者，係指
      依各該審判外供述證據製作當時之過程、內容、功能等情
      況，是否具備合法可信之適當性保障，加以綜合判斷而言
      （最高法院94年度臺上字第3277號判決可資參照）。經查
      ，本判決下列所引用之各該被告以外之人所為審判外之陳
      述以及其他書面陳述，雖均屬傳聞證據，且查無符合同法
      第159條之1至第159條之4等情形，惟當事人於本院準備程
      序及審判期日中就證據能力部分均表示無意見而不予爭執
      ，且迄至言詞辯論終結前，當事人知悉有同法第159條第1
      項不得為證據之情形，猶未再聲明異議，本院審酌上開證
      據資料製作時之情況，並無違法不當（例如：該違背法定
      程序屬證據相對排除法則，且情節重大）及證明力明顯過
      低之瑕疵，亦認為以之作為證據應屬適當，依刑事訴訟法
      第159條之5規定，認上揭證據資料均有證據能力。
二、上揭犯罪事實，業據被告於偵查、本院準備程序及審理中坦
    白承認（見中他卷第22至24頁、東偵卷第67頁及本院卷第44
    、99至100頁、第100頁背面），核與證人劉炳志於偵查中證
    稱：被告係以向誠泰商業銀行申辦汽車貸款之交易方式購買
    車輛之買賣情節（見中偵卷第13至14頁）、證人邱俊偉及劉
    明達先後於偵查中證稱：誠泰商業銀行因遭被告等人以如犯
    罪事實欄所示之方式詐騙，進而將如犯罪事實欄所示財物匯
    入由被告等人指定帳戶之被害情節（見中他卷第23至25頁、
    中偵卷第7至8頁）大致相符，並有誠泰商業銀行汽車借款申
    請書、借款契約書、本票、汽車借款批覆書、交通部公路總
    局臺中區監理所100年3月28日中監車字第1000011381號函所
    檢附之車牌號碼E9-8287號汽車新領牌照登記書、汽（機）
    車過戶登記書、汽車異動歷史查詢、公路監理電子閘門車牌
    號碼E9-8287號之車號查詢汽車車籍資料、動產擔保交易動
    產抵押設定登記申請書、動產抵押契約書影本、被告及遭冒
    名之鄭麗珠國民身分證影本、誠泰銀行逾期放款催收紀錄表
    、催告書、存證信函、處理逾期放款簡易報告書、單筆貸放
    資料查詢畫面、臺中市第二信用合作社中和分社98年12月10
    日中二信（98）中和字第83號函所檢附之劉炳志在該社所開
    立帳號為00000000000000號帳戶之交易明細資料等件在卷可
    稽（見中他卷第16至18、29至35、40、44至45、47頁、中偵
    卷第4至5頁、本院卷第59、63至66、68至69頁）；又被告與
    綽號「阿田」之成年男子事前謀議由無資力之被告充當人頭
    向金融機構申辦汽車貸款，向成年承辦人員陳稱：被告有意
    購買車牌號碼E9-8287號自小客車，始辦理汽車貸款乙節，
    業經被告供明在卷，足見被告自始即無資力，亦無購買汽車
    及償還汽車貸款之意思，而存有為自己不法所有之意圖。而
    被告事先填具如附表編號1至2所示之誠泰銀行汽車借款申請
    書、借款契約書，並在如附表編號3所示本票之發票人欄簽
    名，復由綽號「阿田」之成年男子於申辦汽車貸款之過程中
    ，向該成年承辦人員訛稱被告有意購買汽車，並已覓得連帶
    保證人擔保其清償能力云云，以隱匿被告無意購買汽車，亦
    無法覓得連帶保證人擔保其清償能力作為施用詐術之手段，
    致使承辦人員於評估是否核撥貸款之際，無法針對被告本人
    之信用及財產狀況加以評估，因而陷於錯誤，進而將如犯罪
    事實欄所示財物匯入指定帳戶，自難認被告無施用詐術以取
    得如犯罪事實欄所示財物之情事。從而，被告上開所為顯係
    自始出於不法所有意圖，在客觀上施用詐術使相對人陷於錯
    誤致交付財物無訛，足徵被告上開任意性自白與事實相符，
    應堪採信。綜上所述，本件事證明確，被告犯行洵堪認定，
    應依法論科。
三、查被告行為後，刑法部分條文於94年2月2日經總統修正公布
    ，並自95年7月1日起施行。按行為後法律有變更者，適用行
    為時之法律，但行為後之法律有利於行為人者，適用最有利
    於行為人之法律，現行刑法第2條第1項定有明文。此條規定
    係規範行為後法律變更所生新舊法律比較適用之準據法，是
    刑法第2條本身雖經修正，然刑法第2條既屬適用法律之準據
    法，本身尚無比較新舊法之問題，應一律適用裁判時之現行
    刑法第2條規定為「從舊從輕」之比較，以決定本案適用之
    刑罰法律，合先敘明。本次刑法修正之比較新舊法，應就罪
    刑有關之共犯、未遂犯、想像競合犯、牽連犯、連續犯、結
    合犯，以及累犯加重、自首減輕暨其他法定加減原因（如身
    分加減）與加減例等一切情形，綜其全部罪刑之結果而為比
    較（最高法院95年度第8次刑事庭會議決議可資參照）。茲
    就修正前後之新舊法比較分述如下：
（一）按修正後刑法施行法第1條之1第2項與罰金罰鍰提高標準
      條例第1條，二者適用結果之罰金額度，就罰金法定刑提
      高之「刑罰權規範內容」，並無利或不利變更，自無刑法
      第2條第1項比較新舊法之適用，應逕適用現行有效、具特
      別法性質之刑法施行法第1條之1（最高法院95年度第21次
      刑事庭會議決議可資參照）。
（二）次按刑法分則編各罪所定罰金刑之貨幣單位原為銀元，修
      正前刑法第33條第5款規定：「罰金：1元（銀元）以上」
      ，而依罰金罰鍰提高標準條例規定，就72年6月26日前修
      正之刑法部分條文罰金數額提高2至10倍，其後修正者則
      不提高倍數，並依現行法規所定貨幣單位折算新臺幣條例
      規定，以銀元1元折算新臺幣3元；修正後刑法第33條第5
      款則規定：「罰金：新臺幣1,000元以上，以百元計算之
      」，刑法第33條第5款所定罰金貨幣單位經修正為新臺幣
      後，刑法分則各罪所定罰金刑之貨幣單位亦應配合修正為
      新臺幣，為使刑法分則編各罪所定罰金之最高數額與刑法
      修正前趨於一致，乃增訂刑法施行法第1條之1：「中華民
      國94年1月7日刑法修正施行後，刑法分則編所定罰金之貨
      幣單位為新臺幣。94年1月7日刑法修正時，刑法分則編未
      修正之條文定有罰金者，自94年1月7日刑法修正施行後，
      就其所定數額提高為30倍。但72年6月26日至94年1月7日
      新增或修正之條文，就其所定數額提高為3倍」；從而，
      刑法分則編各罪所定罰金刑之最高數額，於上開規定修正
      後並無不同，惟修正後刑法第33條第5款所定罰金刑最低
      數額為新臺幣1,000元，與修正前規定罰金最低額銀元1元
      （新臺幣3元）比較，自以修正前刑法第33條第5款規定較
      有利於被告。
（三）復按修正前刑法第28條規定：「二人以上共同實施犯罪之
      行為，皆為正犯」；修正後同法第28條則規定：「二人以
      上共同實行犯罪之行為，皆為正犯」。修正後共同正犯之
      範圍限縮於共同實行犯罪行為者始成立共同正犯，排除陰
      謀犯、預備犯之共同正犯。然被告基於共同犯罪之意思而
      參與犯罪構成要件行為之實行，無論依修正前或修正後刑
      法第28條規定，均成立共同正犯，即無有利或不利之情形
      ，因其成立要件及刑罰效果均未變更，即法律適用結論未
      變更，對被告不生「利」或「不利」之問題，非屬刑法第
      2條第1項立法目的所欲解決之情形，參諸最高法院97年度
      第2次刑事庭會議決議之意旨，自不生新舊法比較之問題
      ，應逕行適用裁判時之法律即修正後刑法第28條之規定論
      以共同正犯（最高法院98年度臺上字第5047號判決意旨可
      資參照）。
（四）再按罰金刑之加減，依修正前刑法第68條，僅加減其最高
      度，修正後刑法第67條則規定，其最高度及最低度同加減
      之。就加重而言，修正前僅就最高度加重，顯有利於被告
      ；就減輕而言，因修正前刑法第68條規定罰金最低度不予
      減輕，較諸修正後刑法第67條規定罰金最低度亦予減輕之
      規定，修正後之規定較有利於被告，然因刑法修正前，關
      於罰金刑之最低罰金數額僅為銀元1元，即令提高倍數並
      折算為新臺幣後，亦遠較刑法修正後之最低罰金數額（新
      臺幣1,000元）為低，縱令修正前最低罰金數額依修正前
      刑法第68條未減輕，亦較修正後最低罰金數額適用修正後
      刑法第67條減輕後之金額為低，故仍以修正前刑法第68條
      之規定較有利於被告。
（五）綜上所述，揆諸上揭最高法院決議、修正後刑法第2條第1
      項規定之「原則從舊，例外從輕」原則、「罪刑綜合比較
      原則」及「擇用整體性原則」，除刑法第28條共同正犯之
      規定，毋庸比較新舊法，應逕予適用修正後刑法第28條之
      規定外，其餘以適用被告行為時即修正前刑法之相關規定
      處斷，對被告較為有利，是依刑法第2條第1項前段之規定
      ，自應一體適用修正前刑法規定處斷。
四、論罪科刑部分：
（一）核被告所為，係犯刑法第339條第1項之詐欺取財罪。又其
      與綽號「阿田」之成年男子間就上開犯行，有犯意聯絡及
      行為分擔，應論以共同正犯。再其有如犯罪事實欄一所載
      之論罪科刑及執行情形，此有臺灣高等法院被告前案紀錄
      表存卷可考，其前曾受有期徒刑之執行完畢，於5年以內
      故意再犯本件最重本刑為有期徒刑以上之罪，為累犯，應
      依刑法第47條第1項之規定加重其刑。至修正前刑法第47
      條規定：「受有期徒刑之執行完畢，或受無期徒刑或有期
      徒刑一部之執行而赦免後，5年以內再犯有期徒刑以上之
      罪者，為累犯，加重本刑至二分之一」，而修正後刑法第
      47條第1項則規定：「受徒刑之執行完畢，或一部之執行
      而赦免後，5年以內故意再犯有期徒刑以上之罪者，為累
      犯，加重本刑至二分之一」，比較新舊法之結果，本案被
      告於前案受有期徒刑執行完畢後5年內，故意再犯有期徒
      刑以上之罪，新舊法於此均構成累犯而無區別，對被告而
      言並無有利或不利之情形，自不生新舊法比較之問題，應
      逕適用裁判時法律（最高法院95年度第21次刑庭會議決議
      可資參照）。
（二）爰審酌被告明知綽號「阿田」之成年男子擬以人頭向金融
      機構申辦汽車貸款，竟僅因貪圖免費餐飲之利益，同意充
      當人頭向金融機構申辦汽車貸款，以己身行為施用詐術不
      法取得他人財物，影響金融交易秩序，法治觀念顯有偏差
      ，迄今尚未能與被害人誠泰商業銀行達成民事和解或賠償
      渠所受之財物損害及經濟損失，惟念及誠泰商業銀行已於
      91年10月4日尋獲本案擔保車輛，並持如附表編號3所示本
      票向臺灣臺中地方法院聲請本票裁定准許強制執行，經該
      院以91年度票字第22440號裁定就被告部分准予強制執行
      ，此有車貸業務報請總行核准簡易申請書及臺灣臺中地方
      法院91年度票字第22440號裁定各1紙在卷可憑（見中他卷
      第28頁、本院卷第51頁），且被告於犯後業已坦白承認，
      態度非惡，兼衡酌被告在本案犯罪中所扮演之角色及工作
      分配輕重有別、品性素行、犯罪之動機、目的、手段、生
      活狀況不佳、教育程度為國小肄業、犯罪所得利益及所生
      損害等一切情狀，量處如主文所示之刑。又被告所為本件
      犯行，其犯罪時間係在96年4月24日以前，宣告刑未逾有
      期徒刑1年6月，且無中華民國九十六年罪犯減刑條例所定
      不得減刑之情形，爰依同條例第2條第1項第3款及第7條之
      規定，減其宣告刑二分之一，諭知如主文所示減得之刑。
      再被告行為後，刑法第41條易科罰金之規定於95年7月1日
      修正公布施行，而被告行為時即90年1月12日所施行之刑
      法第41條第1項原規定為「犯最重本刑為5年以下有期徒刑
      以下之刑之罪，而受6個月以下有期徒刑或拘役之宣告，
      因身體、教育、職業、家庭之關係或其他正當事由，執行
      顯有困難者，得以1元以上3元以下折算1日，易科罰金。
      但確因不執行所宣告之刑，難收矯正之效，或難以維持法
      秩序者，不在此限」，且依修正前罰金罰鍰提高標準條例
      第2條前段（現已刪除、廢止）之規定，將上開易科罰金
      之折算標準就其原定數額提高為100倍折算1日，是其行為
      時之易科罰金折算標準，應以銀元100元至300元折算1日
      ，經折算為新臺幣後，應以新臺幣300元至900元折算為1
      日，惟95年7月1日施行之刑法第41條第1項前段則規定：
      「犯最重本刑為5年以下有期徒刑以下之刑之罪，而受6個
      月以下有期徒刑或拘役之宣告者，得以新臺幣1,000元、
      2,000元或3,000元折算1日，易科罰金」，經比較修正前
      後規定之結果，應認修正後之法律並非較有利於被告，依
      修正後刑法第2條第1項前段之規定，自應適用行為時之法
      律即修正前刑法第41條第1項前段及修正前罰金罰鍰提高
      標準條例第2條（現已刪除、廢止）之規定，並依中華民
      國九十六年罪犯減刑條例第9條之規定諭知易科罰金之折
      算標準。至刑法第41條雖於99年1月1日修正施行，惟關於
      該法條第1項易科罰金之規定並未修正，附此敘明。
五、不另為無罪諭知部分：
（一）公訴意旨另以：被告（所涉詐欺取財部分，詳如上述）亦
      與綽號「阿田」之成年男子共同基於行使偽造私文書之犯
      意，於91年7月某日，由賴榮祥在臺中縣大里市劉炳志開
      立之車行內，以購買車牌號碼E9-8287號自小客車而辦理
      汽車貸款為由，在誠泰商業銀行業務員劉明達所提供如附
      表編號2所示借款契約書、如附表編號3所示本票上偽造鄭
      麗珠之署名，並由綽號「阿田」之成年男子在該契約書及
      本票上偽造鄭麗珠之印文各1枚，再交還劉明達向誠泰商
      業銀行送件申請貸款而行使之，足以生損害於鄭麗珠及誠
      泰商業銀行審核信用貸款稽核之正確性，因認被告上開行
      為亦涉犯刑法第216條、第210條之行使偽造私文書罪嫌云
      云。
（二）按被告之自白，不得作為有罪判決之唯一證據，仍應調查
      其他必要之證據，以察其是否與事實相符，刑事訴訟法第
      156條第2項定有明文，立法目的在以補強證據之存在，藉
      以限制合法自白在證據上之價值，俾發現實質的真實，即
      使被告之自白出於任意性，然若別無其他補強證據足以擔
      保其自白與事實相符，該自白仍非刑事訴訟法上得據之為
      認定被告犯罪之唯一證據，當不得單憑此而為被告不利之
      認定（最高法院40年臺上字第86號、76年臺上字第4986號
      判例及85年度臺上字第664號判決意旨可資參照）。次按
      犯罪事實應依證據認定之，無證據不得認定犯罪事實；又
      不能證明被告犯罪者，應諭知無罪之判決，刑事訴訟法第
      154條第2項、第301條第1項分別定有明文。而犯罪事實之
      認定，應憑真實之證據，倘證據是否真實尚欠明確，自難
      以擬制推測之方法，為其判斷之基礎；認定犯罪事實所憑
      之證據，雖不以直接證據為限，間接證據亦包括在內；然
      而無論直接或間接證據，其為訴訟上之證明，須於通常一
      般之人不致有所懷疑，而得確信其為真實之程度者，始得
      據為有罪之認定，倘其證明尚未達到此一程度，而有合理
      之懷疑存在時，即無從為有罪之認定（最高法院53年臺上
      字第656號及76年臺上字第4986號判例可資參照）。
（三）公訴意旨亦認被告上開行為涉有刑法第216條、第210條行
      使偽造私文書罪嫌，無非係以被告之自白、法務部調查局
      99年8月13日調科貳字第09900360620號鑑定書等件為其主
      要論據。訊據被告固不否認以購買車牌號碼E9-8287號自
      小客車供已代步使用為由，向誠泰商業銀行辦理汽車貸款
      ，事先填具如附表編號2所示借款契約書，並在如附表編
      號3所示本票之發票人欄簽名等事實，惟堅詞否認有何公
      訴意旨所稱行使偽造私文書犯行，辯稱：伊先後於填具如
      附表編號2所示借款契約書，並在如附表編號3所示本票之
      發票人欄簽名之際，未見如附表編號2所示借款契約書之
      連帶保證人欄、如附表編號3所示本票之共同發票人欄處
      有他人簽名之情形，亦未偽造「鄭麗珠」之署名及印文等
      語。經查：
    1.被告雖於98年11月30日、99年11月25日偵查中陳稱其先後
      在如附表編號2所示借款契約書、如附表編號3所示本票上
      偽造「鄭麗珠」之署名乙情（見中他卷第23至24頁、東偵
      卷第67頁）。然其於99年3月4日、99年11月2日偵查中供
      稱其先後在如附表編號2所示借款契約書、如附表編號3所
      示本票上簽名，然其於填具如附表編號2所示借款契約書
      ，並在如附表編號3所示本票之發票人欄簽名之際，未見
      如附表編號2所示借款契約書之連帶保證人欄、如附表編
      號3所示本票之共同發票人欄處有他人簽名之情形，亦未
      偽造「鄭麗珠」之署名及印文等語（見東偵卷第5至6、58
      至60頁）；復於本院審理中陳稱其先前於偵查中所為不利
      於己之供述主要係承認其同意充當人頭向金融機構申辦汽
      車貸款，然其並未在如附表編號2所示借款契約書、如附
      表編號3所示本票上偽造「鄭麗珠」之署名及印文，且其
      於填具如附表編號2所示借款契約書，並在如附表編號3所
      示本票之發票人欄簽名之際，亦未見如附表編號2所示借
      款契約書之連帶保證人欄、如附表編號3所示本票之共同
      發票人欄處有他人簽名之情形等語明確（見本院卷第100
      頁），核與證人劉明達於偵查中證稱渠在承辦以被告名義
      申請之汽車貸款業務之對保過程中，曾見自稱「鄭麗珠」
      之成年女子親自在如附表編號2所示借款契約書、如附表
      編號3所示本票上簽名等語相符（見中偵卷第7頁）。復經
      檢察官蒐整被告之庭寫筆跡與平日筆跡送請法務部調查局
      就如附表編號2所示借款契約書、如附表編號3所示本票之
      「賴榮祥」（甲類筆跡）、「鄭麗珠」（乙類筆跡）署名
      與被告之庭寫筆跡及平日筆跡（丙類筆跡）特徵是否相符
      乙節進行鑑定，經依歸納分析、特徵比對等方法鑑定結果
      認為甲類筆跡與丙類筆跡筆劃特徵相同，然因甲類筆跡與
      乙類筆跡間無相同字跡可供比對，歉難鑑定是否為同一人
      所書寫乙節，此有法務部調查局99年8月13日調科貳字第
      09900360620號鑑定書及所檢附之鑑定分析表等件在卷可
      考（見東偵卷第53至55頁），足見被告所稱其於填具如附
      表編號2所示借款契約書，並在如附表編號3所示本票之發
      票人欄簽名之際，未見如附表編號2所示借款契約書之連
      帶保證人欄、如附表編號3所示本票之共同發票人欄處另
      有他人簽名之情形，亦未偽造「鄭麗珠」署名及印文乙情
      ，應非虛言。
    2.又被告雖於本院審理中供稱其於同意充當人頭向金融機構
      申辦汽車貸款之際，曾經想過有可能要偽造及使用文書資
      料乙節（見本院卷第100頁）。然被告雖與綽號「阿田」
      之成年男子共同謀議向金融機構詐取財物，惟觀諸其與綽
      號「阿田」之成年男子達成詐欺取財合意之過程，被告或
      得預見因其經濟狀況惡劣，綽號「阿田」之成年男子有為
      其杜撰虛假學歷、職業與收入，使金融機構誤認其有資力
      償還借款之可能，然其等合意之內容既僅有由被告事先填
      具如附表編號2所示借款契約書，並在如附表編號3所示本
      票之發票人欄簽名，充當人頭向金融機構申辦汽車貸款，
      尚難認綽號「阿田」之成年男子曾將偽造「鄭麗珠」之署
      名及印文，先後藉以完成表彰「鄭麗珠」本人願意擔任該
      筆貸款之連帶保證人意旨之私文書、「鄭麗珠」本人與被
      告共同簽發並負擔該本票上所載債務意旨之如附表編號3
      所示本票，復將之持向不知情之誠泰商業銀行成年承辦人
      員收執供作借款擔保而行使之情節，在事前或事中明確告
      知被告，使智識程度不高之被告對此有所認識，且其等並
      未就具體之犯罪計畫詳細討論，亦難認被告對綽號「阿田
      」之成年男子行使偽造私文書或偽造有價證券之行為有預
      見，當認綽號「阿田」之成年男子行使偽造私文書或偽造
      有價證券之行為，已超越被告與綽號「阿田」之成年男子
      原計畫向金融機構詐取財物之犯意聯絡範圍以外，實非被
      告所能預見，是依卷內現存資料亦無其他足認被告與綽號
      「阿田」之成年男子間有就行使偽造私文書犯行有何犯意
      聯絡之積極事證可供審酌之情況下，則被告應僅就其所知
      之程度即與綽號「阿田」之成年男子有犯意聯絡之詐欺取
      財犯行負共同正犯之刑事責任，未可就綽號「阿田」之成
      年男子行使偽造私文書或偽造有價證券犯行部分亦概以共
      同正犯論。
    3.被告同意充當人頭向金融機構申辦汽車貸款，以己身行為
      與他人共同施用詐術不法取得他人財物等事實，業經本院
      依積極證據詳加認定如上，至公訴意旨執以指摘被告行使
      偽造私文書之證據，除被告於偵查及本院審理中反覆不一
      之供述，未見有何其他具直接關連性之補強證據足以擔保
      其自白與事實相符。此外，復查無其他積極證據足認被告
      有何公訴意旨所指行使偽造私文書之犯罪情事，亦無其他
      事證足徵被告與該行使偽造私文書之行為人有何犯意聯絡
      及行為分擔，揆諸首揭說明，既不能證明被告有此部分犯
      行，本應就此部分犯行為無罪之諭知，惟公訴意旨認此部
      分犯行與上開論罪科刑部分，有牽連犯之裁判上一罪關係
      ，爰不另為無罪之諭知。
據上論斷，應依刑事訴訟法第299條第1項前段，刑法第2條第1項
前段、第28條、第339條第1項、第47條第1項、第41條第1項前段
（修正前），廢止刪除前罰金罰鍰提高標準條例第2條，現行法
規所定貨幣單位折算新臺幣條例第2條，刑法施行法第1條之1第1
項、第2項前段，中華民國九十六年罪犯減刑條例第2條第1項第3
款、第7條、第9條，判決如主文。
本案經檢察官黃建銘到庭執行職務。
中    華    民    國   100    年    7     月    14    日
                  刑事第二庭  審判長法  官  陳弘能
                                    法  官  簡大倫
                                    法  官  彭凱璐
以上正本證明與原本無異。
如不服本判決應於收受送達後10日內向本院提出上訴書狀，並應
敘述具體理由；其未敘述上訴理由者，應於上訴期間屆滿後20日
內向本院補提理由書（均須按他造當事人之人數附繕本）。「切
勿逕送上級法院」。告訴人或被害人對於本判決如有不服，請書
具不服之理由狀，請求檢察官上訴者，其上訴期間之計算係以檢
察官收受判決正本之日期為準。
                                    書記官  陳憶萱
中    華    民    國   100    年    7     月    14    日
附錄論罪科刑法條：
中華民國刑法第339條
意圖為自己或第三人不法之所有，以詐術使人將本人或第三人之
物交付者，處5年以下有期徒刑、拘役或科或併科1千元以下罰金
。
以前項方法得財產上不法之利益或使第三人得之者，亦同。
前二項之未遂犯罰之。
   附表
  ┌─┬─────────┬──────┬─────┬──────────┬─────┬─────────┐
  │編│文件名稱          │偽造時間    │偽造之印章│偽造署押之欄位      │偽造之署押│卷存頁碼          │
  │號│                  │（民國）    │          │                    │及數量    │                  │
  ├─┼─────────┼──────┼─────┼──────────┼─────┼─────────┤
  │1 │誠泰銀行汽車借款申│91年7月29日 │「鄭麗珠」│保證人簽名蓋章欄    │「鄭麗珠」│中他卷第29頁（原本│
  │  │請書              │某時許      │印章1枚   │                    │署名及印文│見本院卷證物袋）  │
  │  │                  │            │          │                    │各1枚     │                  │
  ├─┼─────────┼──────┼─────┼──────────┼─────┼─────────┤
  │2 │借款契約書（汽車貸│91年7月29日 │「鄭麗珠」│立契約書人之連帶保證│「鄭麗珠」│中他卷第17頁至第17│
  │  │款專用）          │某時許      │印章1枚   │人欄、對保簽名及蓋章│署名2枚、 │頁背面（原本見東偵│
  │  │                  │            │          │欄                  │印文10枚  │卷附件袋）        │
  ├─┼─────────┼──────┼─────┼──────────┼─────┼─────────┤
  │3 │本票              │91年7月30日 │「鄭麗珠」│共同發票人欄        │「鄭麗珠」│中他卷第16頁（原本│
  │  │                  │某時許      │印章1枚   │                    │署名1枚、 │見東偵卷附件袋）  │
  │  │                  │            │          │                    │印文3枚   │                  │
  └─┴─────────┴──────┴─────┴──────────┴─────┴─────────┘